臺灣臺中地方法院民事裁定
111年度中訴聲字第3號
聲  請  人  裕融企業股份有限公司

法定代理人  嚴陳莉蓮


相  對  人  王建立  
            王美芳  
            王美貞  
上列聲請人與相對人間請求撤銷所有權移轉登記等事件，聲請人
聲請發給已起訴證明，本院裁定如下：
    主    文
聲請駁回。
    理    由
一、按訴訟繫屬中為訴訟標的之權利，其取得、設定、喪失或變
    更，依法應登記者，於當事人之起訴合法且非顯無理由時，
    受訴法院得依當事人之聲請發給已起訴之證明，由當事人持
    向該管登記機關請求將訴訟繫屬之事實予以登記，民事訴訟
    法第254條第5項定有明文。本條項之立法，係因民事訴訟法
    第254條第1項前段規定：「訴訟繫屬中為訴訟標的之法律關
    係，雖移轉於第三人，於訴訟無影響。」及同法第401條第1
    項前段另規定：「確定判決，除當事人外，對於訴訟繫屬後
    為當事人之繼受人者，亦有效力。」據上開規定，訴訟繫屬
    後繼受訴訟標的法律關係之繼受人，並未當然承繼當事人之
    地位，卻須受確定判決之既判力所及，為避免繼受人因不知
    訴訟繫屬之事實，致受不利益，同時減少其主張善意受讓訴
    訟標的之權利以阻斷既判力，致生紛爭，故以公示制度揭示
    訴訟繫屬之事實，使其知悉，以預防紛爭。惟此條項顧及公
    示制度之執行可能性，兼為減少法院之負擔，乃限於繫屬中
    之訴訟係以取得、設定、喪失、變更依法應登記之權利為訴
    訟標的者，始在適用之列。故依此條項發給已起訴之證明者
    ，須原告起訴係以「得、喪、設定、變更依法應登記之權利
    」做為訴訟標的（例如基於不動產所有權而為請求），始足
    當之。若原告起訴主張為訴訟標的之權利，其得、喪、設定
    、變更無須登記者，縱使其聲明之內容或請求給付之「標的
    物」為得、喪、設定、變更依法應經登記者（例如：不動產
    ），因與上開規定之要件不符，自不能發給已起訴之證明。
二、經查，聲請人提起本件訴訟，係主張對相對人王建立債權存
    在，而相對人王建立名下不動產以買賣為原因移轉登記予相
    對人王美芳、王美貞，已侵害聲請人之債權，因而以債權人
    之地位，依民法第244條第1項、第2項規定請求撤銷相對人
    間以買賣為原因之債權行為及所有權移轉行為，及依民法第
    244條規定請求相對人王美芳、王美貞撤銷並塗銷所有權移
    轉登記，回復登記為相對人王建立所有。上開請求權核屬債
    權之性質，其訴訟標的顯非基於物權關係者，揆諸前揭法律
    規定及說明意旨，自不應發給已起訴之證明。故本件聲請人
    聲請核發已起訴證明，於法不合，應予駁回，爰裁定如主文
    。
中　　華　　民　　國　　111 　年　　12　　月　　7 　　日
                    臺灣臺中地方法院臺中民事庭
                            法　官　張清洲
以上正本證明與原本無異。
如不服本裁定，應於送達後10日內向本院提出抗告狀並表明抗告
理由（須附繕本），並繳納抗告費新臺幣1000元。
中　　華　　民　　國　　111 　年　　12　　月　　7 　　日
                            書記官  陳慧津